臺灣板橋地方法院刑事判決　　　　　　　100年度訴字第262號
公　訴　人　臺灣板橋地方法院檢察署檢察官
被　　　告　黃國樑
選任辯護人　林長泉律師
被　　　告　黃潔儀
選任辯護人　馬中琍律師
　　　　　　許瑞榮律師
上列被告等因違反毒品危害防制條例等案件，經檢察官提起公訴
（100年度偵字第1294、3008號），本院判決如下：
    主  文
黃國樑意圖販賣而持有第三級毒品，處有期徒刑年肆月，扣案
之第三級毒品愷他命玖包（驗前總純質淨重捌捌玖陸點捌公克
）均沒收銷燬。
黃潔儀無罪。
    事  實
一、黃國樑明知愷他命係毒品危害防制條例所列管之第三級毒品
    ，非經許可，不得意圖販賣而持有，竟於民國98年6月至7月
    間某時，在新北市○○區○○路50、52號名記豆腐有限公司
    （下稱名記公司）內，為擔保真實姓名、年籍不詳、自稱「
    賴正偉」之成年男子向其借貸新臺幣（下同）150 萬元現金
    之債權，而收受「賴正偉」交付之愷他命9 包而持有之，嗣
    因無法聯絡「賴正偉」取回現金，黃國樑竟於99年6 月間萌
    意圖販賣而持有第三級毒品愷他命之犯意，伺機轉售予不特
    定人施用，以取回借貸之本金並賺取差價牟利，惟在尚未販
    出之際，為警持搜索票於99年12月23日8 時10分許，在黃國
    樑位於新北市○○區○○路3 段52號3 樓居所之房間櫥櫃內
    扣得愷他命9 包（驗前總毛重9127.10 公克，推估驗前總純
    質淨重8896.83 公克），並於同日10時10分許，在臺北市○
    ○區○○路66號B1停車場，查獲黃國樑，並扣得與本案無關
    之車號8868-FY 號自小客車1 輛及其車牌2 面（其涉故買贓
    車及在臺北市南港區某汽車旅館內轉讓愷他命等犯嫌，另案
    偵查中），嗣於翌日（24日）12時35分許，在臺北市政府警
    察局萬華分局偵查隊製作警詢筆錄時，扣得黃國樑主動交付
    、與本案無關之上開自小客車行車執照1 張，始悉上情。
二、案經臺北市政府警察局萬華分局移送臺灣板橋地方法院檢察
    署檢察官偵查起訴。
    理  由
壹、程序部分：
一、按被告以外之人於審判外之言詞或書面陳述，除法律有規定
    者外，不得作為證據，刑事訴訟法第159條第1項固有明文。
    惟被告以外之人於審判外之陳述，經當事人於審判程序同意
    作為證據，法院審酌該言詞陳述或書面陳述作成時之情況，
    認為適當者，亦得為證據；當事人、代理人或辯護人於法院
    調查證據時，知有上開刑事訴訟法第159條第1項不得為證據
    之情形，而未於言詞辯論終結前聲明異議者，視為有前項之
    同意，刑事訴訟法第159條之5亦有明文。經查：本案認定事
    實所引用之本件卷內所有卷證資料（包含人證與文書證據、
    物證等證據），並無證據證明係公務員違背法定程序所取得
    ，且公訴人、被告黃國樑、黃潔儀及其等辯護人於本院審理
    時對本院提示之卷證均未爭執其證據能力，且卷內之文書證
    據，亦無刑事訴訟法第159 條之4 之顯有不可信之情況與不
    得作為證據之情形，從而，依刑事訴訟法第159 條至159 條
    之5 之規定，本案以下認定事實所引用之證據（包含人證與
    文書證據、物證等證據），均有證據能力，合先敘明。
貳、實體部分：
一、被告黃國樑被訴部分：
  (一)訊據被告固坦認於上揭時間、地點為警查獲時，持有如附表
    一所示之第三級毒品愷他命9包，惟矢口否認有何販賣第三
    級毒品或意圖販賣而持有第三級毒品之犯行，辯稱：扣案愷
    他命是自稱「賴正偉」之成年男子於98年6月至7月間至名記
    公司向伊借貸150 萬元，伊為擔保債務才收受「賴正偉」交
    付之愷他命9 包，「賴正偉」並告知10日至幾個星期內會清
    償上開積欠之債務，伊以為「賴正偉」會依約償還並取走扣
    案之愷他命，惟一直無法聯絡「賴正偉」，上開愷他命才會
    放置於伊居所櫥櫃內，伊無販賣第三級毒品或意圖販賣而持
    有第三級毒品愷他命之犯行云云，經查：
  1.被告於98年6月至7月間某時，在名記公司內，為擔保真實姓
    名、年籍不詳、自稱「賴正偉」之成年男子向其借貸150 萬
    元現金之債務，而收受「賴正偉」交付之愷他命9 包而持有
    之。嗣為警持搜索票於99年12月23日8 時10分許，在黃國樑
    位於新北市○○區○○路3 段52號3 樓居所之房間櫥櫃內扣
    得如愷他命9 包（驗前總毛重9127 .10公克，推估驗前總純
    質淨重8896.83 公克）等情，業據被告供承在卷（見臺灣板
    橋地方法院檢察署100 年度偵字第12 94 號卷第59頁反面至
    第60頁反面、第111 頁、本院100 年度訴字第262 號卷第29
    頁），並有搜索扣押筆錄及扣押物品目錄表3 份、查獲現場
    暨扣案毒品照片共6 張在卷可稽。又送驗白色晶體均含第三
    級毒品愷他命成分，驗前總毛重9127.10 公克，推估驗前總
    純質淨重8896.83 公克，包裝塑膠袋總重140.40公克，取0.
    13公克鑑定用罄，有該局99年12月30日刑鑑字第0990180617
    號鑑定書可稽（見同上偵查卷第152 、153 頁）。公訴人雖
    以被告黃國樑之所得、財產資料認被告黃國樑應無資力以現
    金借貸150 萬元予他人，而認被告辯稱扣案愷他命是他人用
    以抵債等情不可採，惟查，名記公司規模為中上，該公司之
    負責人為被告黃國樑之父黃孝誠，被告黃國樑擔任名記公司
    廠長之職務，負責接待客戶及工廠大小事情之處理，且其經
    濟來源即因其在家裡工作，1 個月10萬元收入，另其父母會
    給予金錢，此經被告黃國樑供稱在卷（見同上偵查卷第60頁
    、本院卷第128 、129 頁），被告黃國樑既為其父所開立名
    記公司之廠長，其保管該公司之貨款，每月有10萬元收入，
    未有不合之處，且不能排除被告黃國樑父母親會給予伊金錢
    ，自不得逕以國稅局資料認定被告黃國樑無資力足以借貸他
    人150 萬元。故被告黃國樑借貸「賴正偉」150 萬元等情，
    堪信屬實。從而，上開事實，均堪認定。
  2.被告黃國樑於99年12月24日警詢時供稱：「我將錢交付給『
    賴正偉』4 、5 天後，即因罕見疾病動脈血管阻塞發作，進
    入振興醫院開刀截肢（左腳大姆指跟第四指）及血管遶道手
    術，直至99年6 月才出院，出院後聯絡不到「賴正偉」還錢
    並請他取回扣案之愷他命9 包，後來原本要拿去賣，可是又
    怕販賣毒品會觸法，出院後還要經常到醫院回診，也不知道
    要怎麼處理，所以就一直放在房間裡，（你打算以1 包多少
    價格賣出該愷他命？）我原本是想有人想買，我就賣，多少
    可以拿回錢，但我一直在看醫生，也不知道可以賣誰，又沒
    時間去處理，所以就一直放在我房間」等語明確（見同上偵
    查卷第60頁反面至第61頁）；復於偵查中供稱：「賴正偉」
    向伊借150 萬元，他拿來抵押時，伊知道是愷他命，他並表
    示這些毒品有150 萬元之價值，後來「賴正偉」沒有還伊錢
    ，伊本來想把9 公斤之愷他命賣掉，但怕賣掉會有刑責，故
    一直放在伊位於新北市○○區○○路3 段52號3 樓居所之櫥
    櫃等語在卷（見同上偵查卷第111 頁）；參以被告為警查獲
    後，於警詢、偵查當時離案發時刻較近，記憶較為清晰，且
    較無機會受人干預而佈詞預設情節否認犯罪，其彼時之供述
    自較真切可信。另被告黃國樑患有血栓閉塞性血管炎（柏格
    爾病）等情，有法務部矯正署臺北看守所100 年1 月17日北
    所衛字第1000000548號函、醫療財團法人徐元智先生醫藥基
    金會亞東紀念醫院100 年2 月25日函及臺安醫院住院診療計
    畫說明書各1 份在卷可參（分別見同上偵查卷第6 頁、本院
    卷第71、86頁），足認被告供稱其患有罕見疾病而住院為開
    刀截肢（左腳大姆指跟第四指）及血管遶道手術，直至99年
    6 月才出院乙節，應堪採信。是以，被告黃國樑於99年6 月
    出院後，無法聯絡「賴正偉」取回150 萬元時，即欲販賣愷
    他命9 公斤而持有第三級毒品愷他命等情，應堪認定。
  3.又扣案第三級毒品愷他命9包，驗前總毛重9127.10公克，包
    裝塑膠袋總重約140.40公克，此有上開毒品鑑定書1份在卷
    可參。復參以愷他命於國內買賣平均價格，於99年上半年平
    均最低價，小盤商為每公斤84.4萬元，中盤商為每公斤42.4
    元，大盤商為每公斤26.3萬元，於99年下半年平均最低價，
    小盤商為每公斤69.3萬元，中盤商為每公斤30.8元，大盤商
    為每公斤24.5萬元，此有法務部100年1月14日法檢字第1000
    001196號函檢附之99年「國內主要毒品買賣平均價格表」1
    份在卷可參（見同上偵查卷第233頁）。以本件扣案毒品之
    重量（約9公斤）換算，如於99年下半年全數售出，以該年
    度平均最低價之小盤價格、大盤價格計算，分別為623.7萬
    元、220.5萬元，均遠高於被告黃國樑借貸之現金150萬元，
    又被告黃國樑自承伊有每日施用愷他命1至2公克之習慣，當
    有購買愷他命之經驗，對愷他命交易價格自難委為不知，且
    業經「賴正偉」告知愷他命9公斤之價值匪少，方允以愷他
    命為擔保，並願意將現金數額高達150萬元貸予僅有1年多交
    情之友人「賴正偉」且未簽立任何借據，此與被告黃國樑於
    警詢、偵查中所供稱：「賴正偉」沒有還錢，伊本來想要把
    9 公斤愷他命賣掉等語，適可相互應證。是於被告黃國樑無
    法聯絡「賴正偉」取回150 萬元時，即萌生意圖營利而持有
    第三級毒品愷他命之犯意，伺機轉售予不特定人施用，以取
    回借貸之本金並賺取差價牟利，惟在尚未販出之際，即為警
    查獲等情，堪予認定。此外，愷他命為政府相關治安機關查
    緝甚嚴之毒品，取得不易且違法，因而價格高昂，則被告持
    有上開價、量俱高之毒品，若謂無營利售賣之意圖，而僅為
    擔保他人積欠之債務，何須承受遭檢警查緝之風險而持有龐
    大數量之毒品？被告黃國樑所辯，顯係為圖卸責之詞，自難
    憑採。
  4.又本次查獲之愷他命9包，外觀型態均相似，觀諸扣案愷他
    命照片4張（參同上偵查卷第81、82頁）可知，每包大小大
    致相同，又隨機抽取編號B8鑑定，淨重為998.20公克，此有
    上開毒品鑑定書在卷可參，足認該9 包愷他命重量，每包重
    量約1 公斤，倘上開毒品確為被告黃國樑欲供己施用，被告
    黃國樑理應於取得扣案愷他命後，隨即以其供承之每天施用
    重量之1 至2 公克分裝以供方便攜帶及施用，參佐扣案愷他
    命上開包裝情形與被告警詢時供稱：伊施用之愷他命未取自
    該9 包愷他命等語（見同上偵查卷第61頁）相符，足認被告
    黃國樑非因供己施用而持有扣案之愷他命9 包。
  5.綜上所述，本件事證明確，被告黃國樑意圖販賣而持有第三
    級毒品愷他命之犯行，洵堪認定，應予依法論科。
  (二)至公訴意旨認：被告黃國樑基於販賣營利之目的，於99年間
    之不詳時日，在不詳地點，自某真實姓名、年籍不詳之人處
    ，販入總純質淨重8.89683 公克之愷他命，且將該毒品分裝
    成9包 後，藏置其位於新北市○○區○○路3 段52號3 樓居
    所之房間儲物櫃內，擇機向他人兜售以牟利，所為構成販賣
    第三級毒品罪云云，惟按販賣毒品罪之成立，並不以販入後
    復行賣出為必要，只要以營利為目的，而有販入或賣出二者
    其一之行為，即足以構成，雖未及賣出，仍屬販賣既遂（最
    高法院98年度臺上字第7875號判決意旨參照）。查被告黃國
    樑迭於警詢、偵查、本院準備程序、審理時均供稱係因「賴
    正偉」之成年男子於98年6 月至7 月間至名記公司向伊借貸
    150 萬元，為擔保債務才收受「賴正偉」交付之愷他命9 包
    而持有等語，並有前開毒品鑑定報告書1 份在卷可參，復參
    以公訴人所提出之前開證據資料，尚不足認定被告黃國樑有
    何以營利為目的而販入或販出之行為，與前開判決意旨尚有
    未合，自難論以販賣第三級毒品之罪，附此敘明。
  (三)按愷他命（Ketamine）為毒品危害防制條例第2條第2項第3
    款所規定之第三級毒品。核被告黃國樑所為，係犯毒品危害
    防制條例第5 條第3 項之意圖販賣而持有第三級毒品罪。被
    告黃國樑持有第三級毒品純質淨重20公克以上之低度行為，
    為意圖販賣而持有第三級毒品之高度行為所吸收，不另論罪
    。公訴意旨雖認被告所為構成毒品危害防制條例第4 條第3
    項之販賣第三級毒品罪，然並無積極證據足認被告黃國樑有
    何意圖營利而販入或販出之行為，顯與該條例之犯罪構成要
    件有別，已如前述，起訴法條尚有未洽，惟其基本事實同一
    ，本院自得變更法條後審理之。爰審酌被告黃國樑明知愷他
    命為法所禁止持有之毒品，竟仍未經許可無故持有第三級毒
    品純質淨重逾20公克，亦知愷他命戕害身心，為圖一己私利
    ，竟意圖販賣他人以營利，影響國民身心健康及社會風氣，
    所為實有不當，兼衡扣案之愷他命重量非微，惟尚未出售致
    生實害，及就持有第三級毒品部分坦承犯行，態度尚佳，暨
    斟酌其犯罪之動機、目的及手段等一切情狀，量處如主文所
    示之刑。
  (四)按毒品危害防制條例第18條第1項前段所定應予沒收銷燬之
    毒品，以經查獲之第一、二級毒品為限，而毒品依其成癮性
    、濫用性及對社會危害性，共分為四級，上開條例並就製造
    、運輸、販賣、意圖販賣而持有、以非法方法使人施用、引
    誘他人施用及轉讓不同等級之毒品等行為，分別定其處罰，
    至施用或持有第三、四級毒品，因其可罰性較低，除持有第
    三、四級毒品純質淨重20公克以上者，依98年5月20日修正
    公布之毒品危害防制條例第11條第5項、第6項之規定應處以
    刑責以外，其餘情形未設處罰之規定。然鑑於第三、四級毒
    品均係管製藥品，特於同條例第11條之1明定無正當理由，
    不得擅自持有，另同條例第18條第1項後段則規定查獲之第
    三、四級毒品，無正當理由而擅自持有者，沒入銷燬之。從
    而，依同條例第18條第1項後段應沒入銷燬之毒品，專指查
    獲施用或持有之第三、四級毒品未達純質淨重20公克以上而
    言；倘係查獲製造、運輸、販賣、意圖販賣而持有、以非法
    方法使人施用、引誘他人施用、轉讓第三、四級毒品或持有
    純質淨重20公克以上第三、四級毒品，既屬同條例相關法條
    明文規定處罰之犯罪行為，即非該條項應依行政程序沒入銷
    燬之範圍。又同條例第19條第1項所定「供犯罪所用或因犯
    罪所得之物」，係指犯第4條至第9條、第12條、第13 條或
    第14條第1項、第2項之罪所用或所得之物，不包括毒品本身
    在內，尚不得援引為沒收第三、四級毒品之依據。再同條例
    對於查獲之製造、運輸、販賣、意圖販賣而持有、以非法方
    法使人施用、引誘他人施用、轉讓第三、四級毒品及持有純
    質淨重20公克以上第三、四級毒品之沒收，並無特別規定，
    如其行為已構成犯罪，則該毒品即屬不受法律保護之違禁物
    ，應回歸刑法之適用，依刑法第38條第1項第1款之規定宣告
    沒收（最高法院96年度臺上字第727號、96年度臺上字第728
    號判決參照）。扣案之愷他命9包（驗前總毛重9127.10公克
    ，推估驗前總純質淨重8896.83公克），係被告黃國樑持有
    之違禁物，揆諸上開說明，自應依刑法第38條第1項第1款之
    規定宣告沒收；至上開毒品經送驗鑑耗0.13公克部分，業已
    滅失，就此部分，不另為沒收銷燬之諭知。又包裹上開愷他
    命之外包裝袋9個，均係用於防止愷他命裸露、潮濕，便於
    攜帶、持有，惟非被告所有之物，業據被告供陳在卷，爰不
    宣告沒收，併此敘明。
二、被告黃潔儀無罪部分：
  (一)公訴意旨略以：被告黃潔儀與同案被告何登偉（通緝中）共
    同意圖營利，於99年9月10日後至同年12月23日前之某日，
    在不詳地點，自某真實姓名、年籍不詳之人處，販入總純質
    淨重21.52378公克之愷他命，並將該毒品分裝成22包後，藏
    置在渠等位於新北市三重區○○○路○ 段528 號11樓租屋處
    之主臥室床鋪下抽屜內，俟機兜售予他人，以賺取不法利益
    云云。因認被告黃潔儀涉犯毒品危害防制條例第4 條第3 項
    之販賣第三級毒品罪嫌。
  (二)按犯罪事實應依證據認定之，無證據不得認定犯罪事實，不
    能證明被告犯罪者，應諭知無罪之判決，刑事訴訟法第154
    條第2項、第301條第1項分別定有明文。又犯罪事實之認定
    ，應憑證據，如未能發現相當證據，或證據不足以證明，自
    不能以推測或擬制之方法，作為裁判基礎（最高法院40年臺
    上字第86號判例意旨可參）。且認定犯罪事實所憑之證據，
    雖不以直接證據為限，間接證據亦包括在內，然而無論直接
    證據或間接證據，其為訴訟上之證明，須於通常一般之人均
    不致有所懷疑，而得確信其為真實之程度者，始得據為有罪
    之認定，倘其證明尚未達到此一程度，而有合理之懷疑存在
    而無從使事實審法院得有罪之確信時，即應由法院為諭知被
    告無罪之判決（最高法院76年臺上字第4986號判例意旨可參
    ）。再檢察官對於起訴之犯罪事實，仍應負提出證據及說服
    之實質舉證責任，倘其所提出之證據，不足為被告有罪之積
    極證明，或其指出證明之方法，無從說服法院以形成被告有
    罪之心證，基於無罪推定之原則，自應為被告無罪判決之諭
    知（最高法院92年臺上字第128 號判例意旨可參）。且刑事
    訴訟上證明之資料，無論其為直接證據或間接證據，均須達
    於通常一般人均不致於有所懷疑，而得確信其為真實之程度
    ，始得據為有罪之認定，若其關於被告是否犯罪之證明未能
    達此程度，而有合理性懷疑之存在，致使無從形成有罪之確
    信，根據「罪證有疑，利於被告」之證據法則，即不得遽為
    不利被告之認定，此觀諸最高法院76年台上字第4986號判例
    意旨亦甚明顯。而告訴人之告訴，係以使被告受刑事訴追為
    目的，是其陳述是否與事實相符，仍應調查其他事實以資審
    認，始得為不利被告之認定（最高法院52年台上字第13 00
    號判例意旨可參）。
  (三)本件公訴人認被告黃潔儀涉犯毒品危害防制條例第4 條第3
    項之販賣第三級毒品罪嫌，係以同案被告何登偉之供述、證
    人林○○之證述、內政部警政署刑事警察局99年12月30日刑
    鑑字第0990180617號毒品鑑定書、搜索扣押筆錄、扣押物品
    目錄表、扣得之第三級毒品愷他命、點鈔機、電子磅秤、搜
    索現場照片、新北市三重區○○○路○ 段528 號（A1棟）電
    梯及該處社區地下停車場監視器拍攝畫面之翻拍照片、新北
    市三重區○○○路○ 段528 號之房屋租賃契約書（下稱房屋
    租賃契約書）、該社區磁卡進出紀錄及2 處停車場停車位、
    住戶名冊資料、同案被告何登偉持用之行動電話門號000000
    0000號、0000000000號及被告黃潔儀持用之行動電話門號00
    00000000號之通聯基地臺位置紀錄表（含光碟及網路列印地
    圖）、法務部100 年1 月14日法檢字第1000001196號函檢附
    之99年下半年「國內主要毒品買賣平均價格表」、臺灣銀行
    劍潭分行100 年3 月11日劍潭營密字第10050000921 號函、
    中國信託商業銀行100 年3 月24日中信銀00000000003676號
    函、同案被告何登偉持用之行動電話門號0000000000號及被
    告黃潔儀持用之行動電話門號0000000000號自99年9 月21日
    起至99年11月27日止雙向通聯紀錄及99年9 月起雙向通聯紀
    錄光碟SIM卡1 枚）為其主要之論據。
  (四)訊據被告黃潔儀固坦承新北市三重區○○○路○段528號為其
    所承租，惟堅詞否認有何販賣第三級毒品犯行，辯稱：伊係
    受男友即同案被告何登偉之託，透過永慶房屋仲介，自99年
    9 月10日起，以每月2 萬多元之租金向房東林○○（真實姓
    名、年籍詳卷）承租該屋，並於簽訂租賃契約後即將該房屋
    之鑰匙交給何登偉保管，其對於該房屋沒有管領能力，對於
    該租屋處扣得第三級毒品愷他命22公斤無持有故意，又警方
    在伊位於臺北市○○區○○路106 號11樓住所扣得之現金80
    萬元，其中50萬元是因其從事服飾買賣，準備帶去日本購貨
    所用，30萬元則是經營之耕夢服飾行3 個月之營業純收益，
    非販賣毒品所得，且伊有正當工作，每月收入平均15萬元以
    上，無必要販毒等語，並堅詞否認有何販賣第三級毒品犯行
    。經查：
  1.警方分別於99年12月23日13時35分許、同日8時55分許，先
    後至黃潔儀位於臺北市○○區○○路106號11樓住所搜索扣
    得現金80萬元、至新北市三重區○○○路○段528號租屋處搜
    索扣得愷他命22包（驗前總純質淨重21523.78公克）、點鈔
    機、電子磅秤各1臺；被告黃潔儀自99年9月10日起，以每月
    2 萬8千元之租金向房東林○○承租新北市三重區○○○路○
    段528號11樓房屋，葉秋涵為該房屋租賃契約連帶保證人，
    被告黃潔儀並於簽約當日交付房東99年9月10日起至同年11
    月9日止2個月租金5萬6千元及3個月押租金8萬4千元（均為
    現金）之事實，此為被告黃潔儀所不爭執或坦承在卷，並有
    證人即房東林○○於本院審理時證述明確（見本院卷第121
    頁反面至第122頁），復有證人林○○提出之房租收付款明
    細表、內政部警政署刑事警察局99年12月30日刑鑑字第0990
    180617號毒品鑑定書、房屋租賃契約書、上開處所之搜索扣
    押筆錄、扣押物品目錄表各1份、扣得之第三級毒品愷他命
    22包、點鈔機、電子磅秤各1臺、現金80萬元、搜索現場照
    片在卷可憑（分別見本院卷第142頁、臺灣板橋地方法院檢
    察署100 年度偵字第1294號偵查卷第4-8 、10-22 、73-76
    、152-153頁）。上開事實，應堪認定。
  2.同案被告何登偉迭於警詢、偵查時、本院訊問時供稱：因伊
    承租新北市○○區○○路房屋租約到期，需另租房子以擺放
    原租屋處之家具，又因友人楊閔翔（音譯，下同）請伊幫忙
    租房子，遂承租新北市三重區○○○路○ 段528 號11樓，因
    房東只願租給女生，所以伊才請被告黃潔儀出面承租，每月
    租金2 萬8 千元，伊一開始就直接支付5 個月租金，其中3
    個月租金作為押租金；裡面的家具、衣服都是伊所有，當時
    伊曾經住在那裡一個多月就沒住了，一開始被告黃潔儀也有
    一起住，但沒有每天；被告黃潔儀應該知道楊閔翔後來在該
    屋居住；大概伊在一個禮拜前（即本件查獲前1 個星期）去
    那裡拿衣服，99年12月16日12時4 分12秒照片（即同上偵查
    卷第155 、156 頁）上之兩人是伊與被告黃潔儀，當天是要
    去拿冬天的衣服，並請被告黃潔儀幫伊打掃；承租之後通常
    伊自己去，被告黃潔儀在12月中時跟伊去該屋，幫忙伊打掃
    客廳地板1 次等語綦詳（見同上偵查卷第48頁反面、第49頁
    、第11 6-117頁、本院卷第27-30 頁），被告黃潔儀迭於警
    詢、偵查、本院訊問、審理時供稱：因其男友何登偉要租屋
    擺放新北市○○區○○路原租屋處內之家具，新北市三重區
    ○○○路3 段528 號11樓是伊半年前出面以每月2 萬多元透
    過仲介向房東承租，之後交由何登偉友人使用迄今，當初房
    東不願意租給男性，何登偉有預先拿2 個月租金、3 個月押
    租金給伊，由伊與友人葉秋涵出面承租；伊與何登偉未在該
    屋居住，只有去過幾次，簽約時連同租金、押租金給仲介，
    伊不清楚之後由誰支付房租：承租之後，後來都是何登偉友
    人在該處居住，伊與何登偉有去該屋打掃1 、2 次，大概是
    99年9 月10日簽約之後有去過1 次，還有1 次的詳細時間忘
    記了，也有將何登偉原租屋處內之家具搬去，伊打掃客廳、
    廁所、廚房，沒打掃主臥室；伊於99年12月16日、99年12月
    18日與何登偉一起去上開租屋處，一次是打掃，一次是陪何
    登偉拿冬天衣物等語綦詳（分別見同上偵查卷第55頁、第56
    頁、第121 頁、本院卷第28頁及其反面、第132 頁反面）。
    被告何登偉、黃潔儀上開供詞，經核大致相符，雖證人即房
    東林○○於本院審理時證述當時租屋條件並未限定承租人性
    別為女性等語在卷（見本院卷第121 頁反面），惟該屋之出
    租事宜係經仲介而成，自不能排除仲介居中傳達之意或有出
    入之虞，亦不得以此逕認被告黃潔儀、何登偉供稱全不可採
    ，況被告黃潔儀、何登偉自查獲、警詢、偵查、檢察官聲請
    羈押於本院訊問時，均處於隔離而無法互為聯繫之狀態，且
    經本院裁定羈押禁見，被告黃潔儀、何登偉實無串供之可能
    。是以，被告黃潔儀受被告何登偉之託而出面承租新北市三
    重區○○○路○ 段528 號11樓房屋，2 個月租金及3 個月押
    租金是由被告何登偉交付給被告黃潔儀，簽約時再由被告黃
    潔儀交付現金予房東，承租後1 個月內，被告黃潔儀僅偶爾
    居住該租屋處，於99年12月16日、同月18日，均與被告何登
    偉至該租屋處打掃或拿取何登偉冬天衣物等情，應可採信。
    從被告黃潔儀出面承租房屋後，僅偶爾與被告何登偉至租屋
    處打掃或拿取衣物等情觀之，被告黃潔儀對租屋處是否有實
    質上管領能力，及就該屋內查扣之愷他命22包是否有持有故
    意，已有可疑。
  3.被告黃潔儀復辯稱：伊未持有該租屋處之鑰匙，故搜索租屋
    處時，警方通知房東開門等語，核與證人即房東林○○於本
    院審理時證稱：伊於99年12月23日有至伊所出租之處所，因
    警方通知伊，伊才去開門，當時被告黃潔儀有說他身上沒有
    鑰匙等語相符（見本院卷第123頁），是被告黃潔儀前開所
    述，顯非全不可信。又證人林○○證稱：進入上開租屋處大
    門有三種方法，即使用感應器、鑰匙及設定密碼，如果密碼
    被更動，可使用感應器進入，密碼被更動，使用鑰匙應該可
    以進入，如果單獨有密碼，沒有感應器、鑰匙也可進入租屋
    處，使用車道遙控鎖進入車道，仍需用公梯卡才可進入等語
    明確（見本院卷第123 頁反面、第124 頁及其反面），且簽
    訂租賃契約書時，證人林○○交付該屋之公梯卡2 張、玄關
    門卡1 張、感應器2 個、車道遙控器2 個，此有證人林○○
    庭呈之交屋簽收單1 紙在卷可參（見本院卷第140 頁反面）
    ，再觀諸被告何登偉於偵查中供稱：上開租屋處用鑰匙或密
    碼開門，伊只有該屋密碼，沒有鑰匙，伊與被告黃潔儀承租
    該屋後，伊有改過密碼，只有伊知道，被告黃潔儀不知道，
    楊閔翔有鑰匙，但楊閔祥不知道密碼，又進出地下室停車場
    須使用遙控器，一個遙控器由伊保管，另一個則由楊閔翔保
    管等語在卷（見同上偵查卷第227 、228 頁），則被告黃潔
    儀既未持有該屋鑰匙，又未持有地下室停車場車道遙控器，
    該屋密碼又遭被告何登偉修改，於被告何登偉未告以密碼之
    情形下，被告黃潔儀得否單獨進入租屋處而就該屋有實質管
    領力，顯有疑問。
  4.又簽立上開房屋租賃契約書時，由被告黃潔儀交付2 個月租
    金及3 個月押租金（共計14萬元）予房東林ＯＯ，及99年11
    月10日及99年12月9 日自被告黃潔儀中國信託商業銀行城東
    分行0000000000000 號帳戶，各匯款2 萬8 千元至房東林Ｏ
    Ｏ於臺灣銀行劍潭分行000000000000號帳戶內之事實，有證
    人林○○提出之房租收付款明細表、臺灣銀行劍潭分行100
    年3 月11日劍潭營密字第10050000921 號函、中國信託商業
    銀行100 年3 月24日中信銀00000000003676號函各1 份在卷
    可參，堪信為真。公訴人因認係被告黃潔儀本人按時匯款至
    房東帳號內，並據此認定被告黃潔儀確有使用上開租屋處，
    被告黃潔儀則否認有上開匯款行為。衡諸常情，承租人承租
    房屋後，本應按月給付租金，給付方式不一而足，或以現金
    給付，或以匯款方式給付，承租人通常為保有給付租金憑證
    而以自己帳戶匯款，或以匯款單為之，於匯款單亦會載明匯
    款人姓名資料等，且於承租當時，被告黃潔儀未告知房東係
    要幫他人承租，又知悉該租賃契約書載明不得轉租他人之約
    定，此經證人林ＯＯ於本院證述明確（見本院卷第122 頁）
    ，並有上開租賃契約書在卷可參（見同上偵查卷第21頁），
    而被告何登偉前於警詢、偵查均表示該屋係其託被告黃潔儀
    所承租，且被告何登偉知悉上開被告黃潔儀中國信託商業銀
    行網路銀行帳號密碼，此經被告黃潔儀陳明在卷（見本院卷
    第131 頁），又被告何登偉坦承後續租金由伊以銀行轉帳方
    式將租金交付給房東等語在卷（見本院卷第28頁），故亦不
    能排除被告何登偉以該帳戶轉帳之可能，且被告何登偉明知
    該租賃契約約定不得轉租，為免遭房東發現該屋轉租之情事
    ，以被告黃潔儀之帳戶匯款至房東之帳戶之方式給付租金，
    衡情亦未有不合，自不得以99年11月10日及99年12月9 日自
    被告黃潔儀中國信託商業銀行城東分行0000000000000 號帳
    戶，各匯款2 萬8 千元至房東林ＯＯ於臺灣銀行劍潭分行00
    0000000000號帳戶之事實，逕認被告黃潔儀確實有使用上開
    租屋處。
  5.又被告黃潔儀平時有正當工作，其於臺北市萬華區○○○路
    72之1 號2 樓經營「耕夢服飾行」，從事流行服飾買賣生意
    ，並於案發前，已預定於100 年1 月12日與其母陳麗娟一同
    搭機前往日本批貨，預計於100 年1 月16日返回臺灣等情，
    有臺北市政府97年5 月28日北市商一字第09705857號「耕夢
    服飾行」營利事業登記證1 份、「耕夢服飾行」外觀照片2
    張、名片1 張、康輝國際旅行社有限公司之機票訂位資料、
    中華航空國際線機票購票證明單、中華航空電子機票、日本
    飯店訂房資料各1 份在卷可參（見同上偵查卷第259-266 頁
    ），同案被告何登偉迭於警詢時供稱：扣案之現金80萬元是
    被告黃潔儀批發成衣之周轉金等語明確（見同上偵查卷第46
    頁反面），是被告黃潔儀辯稱扣案之現金80萬元，其中50萬
    元是因其從事服飾買賣，準備帶去日本購貨所用，30萬元則
    是經營之耕夢服飾行3 個月之營業純收益，非販賣毒品所得
    等語，應堪採信。
  6.至被告黃潔儀使用之行動電話門號0000000000號門號，自99
    年9 月21日起至99年11月27日止雙向通聯紀錄及99年9 月起
    雙向通聯紀錄光碟片1 張所顯示之基地台紀錄，頻繁出現在
    新北市三重區○○○路○ 段528 號租屋處附近之新北市○○
    區○○街282 號之基地台處，僅足認定被告黃潔儀與被告何
    登偉曾進出於新北市三重區一帶。又新北市三重區○○○路
    ○ 段528 號（A1棟）電梯及該處社區地下停車場監視器拍攝
    畫面之翻拍照片、該社區磁卡進出紀錄及2 處停車場停車位
    、住戶名冊資料等証據資料，僅足認被告黃潔儀曾於99 年
    12月16日、99年12月18日曾與被告何登偉共同進入租屋處，
    及被告何登偉使用之7638-YH 號、3939-VZ 號自小客車曾進
    入租屋處地下停車場等事實。上開事實均不足認定被告黃潔
    儀與被告何登偉間有何販賣第三級毒品愷他命或意圖販賣而
    持有第三級毒品愷他命之犯意聯絡及行為分擔，本院自難遽
    為不利被告之認定。
  (五)綜上所述，被告黃潔儀前開辯稱，應堪採信，是公訴意旨所
    據之積極證據所為之證明，並未達於通常之人均不致有所懷
    疑而得確信其為真實之程度，尚難遽為被告黃潔儀此部分有
    罪之判斷。此外，復查無其他積極證據足認被告黃潔儀確有
    公訴意旨所指之犯行，自應諭知被告黃潔儀無罪之判決，以
    昭審慎。
據上論斷，應依刑事訴訟法第299條第1項前段、第300條、第301
條第1 項前段，毒品危害防制條例第5 條第3 項，刑法第11 條
前段、第38條第1 項第1 款，判決如主文。
本案經檢察官姜麗君到庭執行職務。
中    華    民    國   100    年    5     月    19    日
                  刑事第十四庭  審判長法  官  吳幸娥
                                      法  官  廖欣儀
                                      法  官  傅明華
上列正本證明與原本無異。
如不服本判決，應於判決送達後10日內敘明上訴理由，向本院提
出上訴狀 (應附繕本) ，上訴於臺灣高等法院。其未敘述上訴理
由者，應於上訴期間屆滿後20日內向本院補提理由書「切勿逕送
上級法院」。
                                      書記官  蔡一如
中    華    民    國   100    年    5     月    19    日
附錄本案論罪科刑法條全文：
毒品危害防制條例第5 條
意圖販賣而持有第一級毒品者，處無期徒刑或10年以上有期徒刑
，得併科新臺幣700 萬元以下罰金。
意圖販賣而持有第二級毒品者，處5 年以上有期徒刑，得併科新
臺幣500 萬元以下罰金。
意圖販賣而持有第三級毒品者，處3 年以上10年以下有期徒刑，
得併科新臺幣300 萬元以下罰金。
意圖販賣而持有第四級毒品或專供製造、施用毒品之器具者，處
1 年以上7 年以下有期徒刑，得併科新臺幣100 萬元以下罰金。